【裁判字號】    89,上易,3368
【裁判日期】    891115
【裁判案由】    詐欺
【裁判全文】
臺灣高等法院刑事判決                          八十九年度上易字第三三六八號
    上  訴  人
    即  被  告  乙○○
右上訴人因詐欺案件，不服臺灣臺北地方法院八十九年度易字第一二五一號，中華民
國八十九年八月四日第一審判決（起訴案號：臺灣臺北地方法院檢察署八十八年度偵
緝字第一三一六號），提起上訴，本院判決如左：
    主  文
上訴駁回。
    事  實
一、乙○○原在台北市○○路開設大紹汽車商行，因該址房屋即將拆除，乃搬遷至台
    北市○○區○○路一○○號一樓友人甲○○所經營之力新汽車修理廠，與甲○○
    在同一地址經營，乙○○並自民國八十七年十一月十八日起與上海商業儲蓄銀行
    股份有限公司（以下稱上海銀行）簽約，使其所經營之汽車商行成為該銀行之信
    用卡特約商店，上海銀行並裝設信用卡刷卡機在乙○○所經營之汽車商行內，該
    刷卡機之使用只要乙○○刷過消費者之信用卡並按下交易完成之結帳鍵，嗣再經
    過電子傳送之請款方式，上海銀行之電腦主機即會將每筆簽帳金額扣除百分之二
    點五之手續費後，將消費者所簽帳金額直接撥入乙○○設於該銀行之帳戶內，乙○○無庸另將消費者之簽帳單寄至銀行即可領得款項，如刷卡時有操作錯誤發生
    ，可立即按下取消交易鍵取消交易或打電話至該銀行取消。八十八年一月二十一
    日下午五時三十分許，甲○○之客戶丙○○，欲使用華南銀行所核發之ＶＩＳＡ
    信用卡，支付汽車修理費用新台幣（以下同）一千五百元，因甲○○之修理廠內
    無信用卡刷卡機，甲○○遂使用乙○○經營汽車商行內由上海銀行裝設之刷卡機
    ，因甲○○操作錯誤，誤將丙○○之消費金額輸入為十五萬元，甲○○見狀乃停
    止繼續操作，因當時乙○○不在商行，甲○○又不懂如何取消該筆錯誤之交易，
    丙○○遂將其信用卡取回，並交付現金一千五百元予甲○○後先行離去，嗣乙○○返回商行，經甲○○告知上情，並要其取消此筆交易，乙○○見甲○○輸入之
    金額為十五萬元，因當時其為地下錢莊逼款甚急且另有貨款必需支付，竟萌為自
    己不法所有之犯意，明知該筆交易業經取消，竟仍以在該刷卡機上按下交易完成
    結帳鍵之詐術施用方式，使上海銀行陷於錯誤而誤認該筆交易已經完成，乙○○
    並向甲○○佯稱交易已經取消，甲○○不疑有他即逕自離去，而上海銀行乃依前
    述方式於扣除該筆交易之手續費三千七百五十元後，於同年月二十五日，將十四
    萬六千二百五十元撥入乙○○帳戶，乙○○詐欺取財之犯行遂因此得手，嗣乙○○即提領該筆款項，支付地下錢莊之債務及其他應付貨款。迨於八十八年二月間
    ，華南銀行通知丙○○應付該筆簽帳款十五萬元，經丙○○向華南銀行申訴，始
    知上情，且華南銀行於八十八年二月三日透過財團法人聯合信用卡中心（以下稱
    聯合信用卡中心）向上海銀行執行扣款，使身為收單銀行之上海銀行因此受有十
    五萬元之損害。
二、案經台北市政府警察局中正第二分局移送台灣台北地方法院檢察署檢察官偵查起
    訴。
    理  由
一、訊據上訴人即被告乙○○固不否認其為大紹汽車商行負責人，大紹汽車商行與甲○○所經營之汽車修理廠在同址營業，其為上海銀行之信用卡特約商店，有於前
    述時地因甲○○告知在其持有之刷卡機輸入交易金額錯誤，而請其取消該筆交易
    ，嗣上海銀行於扣除手續費後有將其餘簽帳金額撥付入其帳戶，其並自該帳戶提
    領現金用以支付地下錢莊之債務及應付之貨款等事實，惟矢口否認詐欺犯行，並
    辯稱：甲○○囑付按取消鍵，伊按到交易完成鍵，因不會取消，經徵得甲○○同
    意，俟銀行撥款下來，再把錢還給持卡人，伊並無詐欺故意云云。
二、惟查：
  (一)右開事實，業據證人甲○○指訴綦詳，並有上海銀行函覆檢察官所檢附之聯合信
    用卡中心信用卡國內消費ＣＨＡＲＧＥＢＡＣＫ申請表、丙○○之申訴書、大紹
    汽車商行為上海銀行之信用特約商店之基本資料表、上海銀行於扣除該筆十五萬
    元交易之百分之二點五手續費三千七百五十元後，於八十八年一月二十五日將其
    餘之簽帳金額撥付入被告帳戶之商店往來對帳單可稽。
  (二)證人甲○○自警訊、檢察官偵查、原審調查時及本院調查中，均供稱其並未同意
    被告所辯稱俟銀行撥下十五萬元再還給持卡人，反而一致指稱其請被告取消交易
    後，被告表示已經處理妥當（見警訊筆錄、偵緝卷第三十二頁、原審卷第三十七
    頁及本院八十九年十月十六日訊問筆錄參照），而丙○○於原審八十九年六月三
    十日調查時，供稱因甲○○輸入錯誤金額，其改用現金支付，並將信用卡取回後
    即先行離去，其間並未看到被告等語，易言之，丙○○於取回信用卡，並支付一
    千五百元予甲○○後，即自汽車修理廠離去。茲持卡人丙○○既不在現場，甲○○不可能代表持卡人丙○○同意上海銀行撥款後再還錢。況被告就取得甲○○同
    意乙節，迄不能提出實據以明其說，空言抗辯，自不足憑信。
  (三)上海銀行裝設於被告所經營之汽車商行內之信用卡刷卡機，只要被告在刷卡機上
    按下交易完成之結帳鍵，嗣再經過電子傳送之請款方式，上海銀行之電腦主機即
    會將每筆簽帳金額扣除百分之二點五之手續費後，將消費者所簽帳金額直接撥入
    被告設於該銀行之帳戶，被告無庸另將消費者之簽帳單寄至銀行即可領得款項，
    惟刷卡時如有操作錯誤發生，可立即按下取消交易鍵取消交易或打電話至銀行取
    消，此有上海銀行之函文及上海銀行信用卡特約商店合約書附卷可稽（原審附民
    字卷第五頁），並經證人即上海銀行之信用卡中心職員蔡誌卿於原審調查時證述
    明確，證稱：被告當負責人的大紹汽車商行，是在八十七年十一月十八日跟我們
    銀行簽約成為特約商店，在簽約時我們的行員會教導特約商店如何使用刷卡機，
    本件發生在八十八年一月二十一日，如果交易要取消，被告應該會使用，因為機
    器上取消交易鍵非常明顯，縱使被告不會按鍵取消，也可以打電話到銀行取消，
    而且銀行會受理（見原審卷第三十七頁）。可見操作錯誤之取消，並非難事，而
    被告早已習知取消交易之程序，乃明知錯誤竟故不為取消，反按下交易完成結帳
    鍵，使上海銀行陷於錯誤交付財物，自有詐欺取財之故意。
  綜上所述，被告所辯無非事後卸責之詞，不足採信。本件事證明確，被告犯行堪以
  認定，應依法論科。
二、核被告所為，係犯刑法第三百三十九條第一項之詐欺取財罪。原審審酌被告之犯
    罪動機、手段、目的、智識程度及與被害人上海銀行業已成立和解，願分期償還
    上海銀行其詐欺所得金額（有和解筆錄在卷），暨其犯後態度等一切情狀，依刑
    法第三百三十九條第一項，罰金罰鍰提高標準條例第一條前段，判處被告有期徒
    刑三月，認事、用法均無違誤。被告上訴否認犯罪，非有理由，應予駁回。
據上論斷，應依刑事訴訟法第三百六十八條，判決如主文。
本案經檢察官謝英民到庭執行職務。
中      華      民      國    八十九    年      十一    月      十五    日
                              臺灣高等法院刑事第五庭
                  審判長法  官  曾  德  水
                                        法  官  林  立  華
                                        法  官  楊  貴  雄
右正本證明與原本無異。
不得上訴。
                                        書記官  何  瓊  芳
中      華      民      國    八十九    年      十一    月       十六   日
附錄：本判決論罪科刑法條全文
刑法第三百三十九條
一意圖為自己或第三人不法之所有，以詐術使人將本人或第三人之物交付者，處五年
  以下有期徒刑、拘役或科或併科一千元以下罰金。
二以前項方法得財產上不法之利益或使第三人得之者亦同。
三前二項之未遂犯罰之。


司法院資訊處製作；財團法人民間司法改革基金會備份。
